臺灣士林地方法院刑事判決
110年度審交訴字第80號
公  訴  人  臺灣士林地方檢察署檢察官吳爾文
被      告  袁志謙

上列被告因公共危險等案件，經檢察官提起公訴（110 年度偵字
第15837 號），被告於本院準備程序中就被訴事實為有罪之陳述
，經本院合議庭裁定由受命法官獨任以簡式審判程序審理後，茲
判決如下：
    主  文
袁志謙因過失傷害人，處有期徒刑參月，如易科罰金，以新臺幣
壹仟元折算壹日；又駕駛動力交通工具發生交通事故，致人傷害
而逃逸，處有期徒刑柒月。緩刑貳年，並應履行下列緩刑條件：
（一）向被害人謝阿萬支付新臺幣陸萬元之損害賠償，其給付方
式：1.自民國一百一十一年二月起，每月一期，按月於每月二十
日前給付新臺幣六千元，至清償完畢為止；2.如有一期未付，視
為全部到期；（二）自本判決確定之日起陸個月內，向公庫支付
新臺幣壹萬元。
    事  實
一、袁志謙於民國110 年7 月23日下午5 時許，騎乘000-000號
    重機車，沿臺北市內湖區環山路1段第二車道，由北往南，
    駛至同路段24巷（起訴書誤載為23巷）2 號前，欲向右變換
    行向，停靠路邊之機車停車格時，本應注意如欲變換行車方
    向時，應先顯示欲變換車道方向之燈光或手勢，並應注意其
    他車輛，保持兩車併行之間隔，而依當時雨天、日間自然光
    、柏油路面濕潤（起訴書誤載為乾燥）無缺陷、視距良好無
    障礙物等情境，亦無不能注意之情事，竟疏未注意有謝阿萬
    騎乘000-000號重機車，在其後方行駛之路況，又未顯示右
    轉方向燈，即貿然右轉駛入機車停車格停車，適謝阿萬亦疏
    未注意其前方狀況，以致見袁志謙減速向右停靠路邊時，為
    閃避袁志謙而緊急煞車，機車遂失控倒地，謝阿萬因此受有
    急性心肌梗塞、左側肋骨骨折合併氣胸等傷害。
二、袁志謙在前開交通事故發生後，明知該事故已經導致謝阿萬
    受傷，竟另行起意，基於肇事逃逸之犯意，於上揭時間、地
    點，僅略事查看，未在現場停留，對謝阿萬採取救護或其他
    必要措施，亦未留下個人資料，即逕自步行逃離現場。嗣經
    警據報到場處理，並調閱上述路段之監視器錄影畫面，始循
    線查獲上情。
三、案經謝阿萬訴請臺灣士林地方檢察署檢察官偵查起訴。
    理  由
一、本件係依簡式審判程序審判之案件，依刑事訴訟法第273 條
    之2 規定，其證據調查不受同法第159 條第1 項、第161 條
    之2 、第161 條之3 、第163 條之1 及第164 條至第170 條
    等規定之限制，合先敘明。
二、訊據被告袁志謙坦承上揭過失傷害、肇事逃逸等犯行不諱，
    且查：
  (一)上揭犯罪事實，迭經被告於本院審理時坦承屬實，核與謝
      阿萬於警詢及檢察官偵查中指述之事故情節相符（偵查卷
      第7 頁、第89頁），此外，並有道路交通事故現場圖、道
      路交通事故調查報告表、現場及車損照片、現場監視器側
      錄事故經過之翻拍照片各1 份附卷（偵查卷第33頁、第43
      頁至第45頁、第59頁至第67頁、第21頁至第29頁），及上
      揭監視器錄影光碟1 片扣案可資佐證，足徵被告前開自白
      與事實相符，可以採信；又謝阿萬因本件事故，受有急性
      心肌梗塞、左側肋骨骨折合併氣胸等傷害一節，亦有三軍
      總醫院診斷證明書1 份在卷可考（偵查卷第19頁）。
  (二)按「行車遇有變換車道時，應先顯示欲變換車道方向之燈
      光或手勢」、「汽車行駛時，駕駛人應注意車前狀況及兩
      車並行之間隔，並隨時採取必要之安全措施，不得在道路
      上蛇行，或以其他危險方式駕車」，道路交通安全規則第
      91條第1 項第6 款、第94條第3 項分別定有明文，依上揭
      調查報告表（二）所載，被告領有適當之駕駛執照，對前
      揭規定，當難諉為不知，而綜合上揭調查報告表（一）及
      現場照片可知，肇事當時雨天、日間自然光，肇事地點為
      柏油路面，濕潤無缺陷，視距良好無障礙物，依此路況，
      亦無不能注意之情事，然被告疏未注意顯示方向燈，復未
      注意其他車輛，即貿然變換行車方向，以致肇事，被告顯
      有違反上開規定之過失，即本件經臺北市車輛行車事故鑑
      定委員會鑑定結果，亦認被告向右變換行向未注意其他車
      輛，與謝阿萬未注意車前狀況並隨時採取必要之安全措施
      ，同為本件事故之肇事原因（謝阿萬之過失部分，另如後
      述），此有臺北市交通事件裁決所110 年10月14日北市裁
      鑑字第1103145133號函暨所附該會之鑑定意見書在卷可考
      （偵查卷第103 頁）；被告之過失與謝阿萬之受傷間，並
      有相當因果關係。
  (三)謝阿萬因係被告後方車輛，依前引道路交通安全規則第94
      條第3 項規定，本應注意被告之車輛動態，隨時採取必要
      之安全措施，而據謝阿萬在警詢中陳稱：伊時速僅約20公
      里等語（偵查卷第8 頁），對照前引鑑定意見書載稱：依
      監視器影像顯示，被告機車之後煞車燈已啟亮約5 秒鐘，
      且兩車間仍有相當距離，謝阿萬有足夠反應時間與距離採
      取必要安全措施等語（偵查卷第102 頁），可認謝阿萬疏
      未注意前方被告之車輛動態，導致事發時緊急煞車，使其
      車輛失控肇事，就本件事故亦有違反前揭規定之過失，然
      因刑法上並無過失相抵原則之適用，故此不足以解免被告
      之責，併此敘明。
  (四)綜上所述，本件事證明確，被告犯行洵堪認定，應依法論
      科。
三、核被告所為，係犯刑法第284 條前段之過失傷害罪，及同法
    第185 條之4 第1 項前段之肇事逃逸罪。被告係在騎車不慎
    發生本件交通事故後，始有可能萌生逃離現場之意，且其所
    犯上開兩罪，一為過失、一為故意，不論罪名、罪質均不相
    同，客觀上可以依其行為外觀，分開評價，故應分論併罰。
    爰審酌被告騎車變換行向未顯示方向燈，亦未注意其他車輛
    ，以致發生交通事故，本身固有過失，惟謝阿萬並未注意車
    前狀況，自身亦有相當過失，事故後被告並未留在現場，對
    謝阿萬施予必要的救護，或等候員警到場處理，反而逃逸，
    不僅犯罪之動機、目的，均不足取，且因謝阿萬之傷勢不輕
    ，甚至送醫到院前一度心跳停止，經診斷為急性心肌梗塞之
    故（偵查卷第19頁），可知被告逃離現場，所為對謝阿萬生
    命造成更多的無謂風險，本不宜輕縱，姑念謝阿萬事後的復
    原情況尚稱良好，被告事後在本院審理時已坦承犯行，並與
    謝阿萬達成調解，願分期賠償謝阿萬新臺幣（下同）6  萬
    元，有本院調解紀錄表、調解筆錄各1 份在卷可考（本院卷
    第23頁），另斟酌被告之年齡智識、社會經驗與其他一切情
    狀，分別量處如主文所示之刑，並就得諭知易科罰金之有期
    徒刑部分，諭知其易科罰金之折算標準，以示懲儆。
四、末查，被告未曾因故意犯罪受有期徒刑以上刑之宣告，有其
    臺灣高等法院被告前案紀錄表1 份在卷可查，此次一時失慮
    ，致罹刑典，經此偵審教訓，應知警惕而無再犯之虞，本院
    因認上開宣告刑以暫不執行為當，惟考量被告雖已與謝阿萬
    達成調解，然尚未實際賠付給謝阿萬，且其罔顧交通安全，
    發生交通事故致人受傷後，又為躲避責任而逃離現場，到案
    初始也未坦承犯行，不能全然無罰，而宜令其感受類刑罰之
    效果，以避免再犯，爰諭知被告緩刑2 年，並參酌雙方之調
    解條件，被告係貨車司機、家境小康的經濟狀況（偵查卷第
    13頁），附加緩刑條件如主文所示（本案之賠償方式雖與調
    解筆錄記載不同，然此僅作為緩刑或撤銷緩刑之條件，不影
    響調解筆錄之效力）；而被告如於緩刑期間內違反上開緩刑
    條件，且情節重大，足認原緩刑宣告難收其預期效果，並有
    執行刑罰之必要時，依刑法第75條之1 第1 項第4 款規定，
    仍得撤銷其緩刑，附此敘明。
據上論斷，應依刑事訴訟法第273 條之1 第1 項、第299 條第1 
 項前段，刑法第185 條之4 第1 項前段、第284 條前段、第50
條第1 項前段、第41條第1 項前段、第74條第1 項第1 款、第2 
項第3 款、第4 款，刑法施行法第1 條之1 第1 項，判決如主文
。
本案經檢察官林在培到庭執行職務。
中    華    民    國   111    年    1     月    24    日
                  刑事第九庭法  官  陳彥宏
以上正本證明與原本無異。
如不服本判決應於收受送達後20日內向本院提出上訴書狀，並應
敘述具體理由。其未敘述上訴理由者，應於上訴期間屆滿後20日
內向本院補提理由書( 均須按他造當事人之人數附繕本) 「切勿
逕送上級法院」。
因疫情而遲誤不變期間，得向法院聲請回復原狀。
                            書記官  李文瑜
中　　華　　民　　國　　111 　年　　1 　　月　　24　　日

附錄本案論罪科刑法條全文：
中華民國刑法第185 條之4
駕駛動力交通工具發生交通事故，致人傷害而逃逸者，處6 月以
上5 年以下有期徒刑；致人於死或重傷而逃逸者，處1 年以上7
年以下有期徒刑。
犯前項之罪，駕駛人於發生交通事故致人死傷係無過失者，減輕
或免除其刑。

中華民國刑法第284 條
因過失傷害人者，處1 年以下有期徒刑、拘役或10萬元以下罰金
；致重傷者，處3 年以下有期徒刑、拘役或30萬元以下罰金。